【裁判字號】    97,上易,21
【裁判日期】    980513
【裁判案由】    履行委任契約
【裁判全文】
臺灣高等法院花蓮分院民事判決          97年度上易字第21號
上  訴  人  丙○○
訴訟代理人  吳明益律師
            林政雄律師
被  上訴人  乙○○
                        樓（電話：00000000000）
上列當事人間履行委任契約事件，上訴人對於臺灣花蓮地方法院
中華民國96年12月31日95年度訴字第314 號第一審判決，提起上
訴，本院於民國98年4月29日辯論終結，判決如下：
    主    文
原判決命上訴人給付超過新臺幣壹拾玖萬捌仟伍佰伍拾陸元本息
，及該部分假執行之宣告，暨訴訟費用之裁判均廢棄。
上開廢棄部分，被上訴人於原審之訴及假執行之聲請均駁回。
其餘上訴駁回。
第一、二審訴訟費用由上訴人負擔百分之十五，餘由被上訴人負
擔。
    事實及理由
壹、程序事項：
    被上訴人依兩造間委任管理房屋契約書約定，請求上訴人及
    甲○○連帶給付新台幣（下同）141萬742元，經原審判命上
    訴人應給付被上訴人26萬2,556 元，駁回被上訴人其餘之訴
    後，兩造對於原判決均提起上訴，然被上訴人因未繳納裁判
    費，業據本院裁定駁回上訴（本院卷第86頁），故本院僅就
    上訴人對於原審判命給付部分為審理，合先敘明。
貳、實體事項：
一、本件經上訴人提起上訴後，本院審理結果，認原判決對於上
    訴人已給付被上訴人管理費用漏未將民國92年2月至4月間支
    付金額計入，因此判命上訴人給付被上訴人超逾19萬8,556
    元本息部分應予撤銷者外，其餘認事用法悉無不合，援引用
    原判決所記載之事實及理由如附件所載。
二、本院另補充如下：
（一）兩造間之委任管理房屋契約存續期間為何？
    1.上訴人抗辯被上訴人委託其管理系爭房屋前，即與台開公
      司間有債務糾紛，92年1 月間，台開公司數次至系爭房屋
      察看，上訴人預計系爭房屋未來恐遭查封拍賣而無受益之
      望，遂於92年2 月11日與被上訴人合意終止契約，並於同
      年月14日另覓得台南新晟水泥製品股份有限公司廠長一職
      。又被上訴人為取得系爭房屋於強制執行期間最後之邊際
      效益，曾口頭委託上訴人之配偶甲○○自92年2 月12日起
      繼續管理，約定甲○○每月應支付管理費用3 萬元，故兩
      造間之委任管理房屋契約業於92年2月11日終止，其後被
      上訴人與甲○○成立之委任契約，與其無涉等語，並提出
      在職證明書（見原審卷第66頁）、甲○○匯付被上訴人管
      理費之劃撥憑證明細表及匯款單據為證（見原審卷第312
      至325頁）。因認原審認定兩造間委任管理房屋契約於92
      年2 月12日至同年4月30日期間仍為有效，有所違誤云云
      。
    2.惟查，被上訴人之債權人台開公司聲請台灣花蓮地方法院
      民事執行處於95年5 月27日查封系爭房屋時，甲○○當時
      在場，並向執行人員陳述：「債務人乙○○與我訂有委任
      管理房屋契約書，管理期限原由90年11月1日起至91年4月
      30日止，91年4月30日以後再續約1年，附十五記載民國91
      年5月起延長本合約至92年4月30日止，因債務人目前人在
      大陸，無法續約，每月管理費4萬8千元」，有該執行筆錄
      影本附卷可稽（原審卷第142 頁），並為兩造所不爭執。
      參依證人甲○○於本院證稱：該執行筆錄所陳述之管理契
      約書乃指兩造間簽訂之契約而言（見本院卷第101 頁），
      倘上訴人已於92年2月11日與被上訴人終止合約，92年2月
      12日起係由證人甲○○管理乙情屬實，甲○○於92年5月2
      7日怎會向執行人員表示兩造間委任契約至92年4月30日止
      ，未將兩造委任契約已於92年2 月11日終止，並由其管理
      之事實為說明。證人甲○○於92年5 月27日向花蓮地方法
      院民事執行處人員所為上開陳述時，因被上訴人尚未提起
      本訴，兩造間之訴訟爭辯並未浮現，無需權衡兩造間之利
      害衡突，更能為真實陳述，自堪認甲○○於系爭房屋查封
      時所為之陳述與事實相符，並為可採。故上訴人舉甲○○
      為證，抗辯兩造委任契約已於92年2 月11日終止，並無可
      採。
（二）上訴人已給付被上訴人之管理費用若干？
    1.上訴人抗辯至92年1月止已支付被上訴人73萬7,897元（原
      審卷第148、154頁），業據其提出應付款項明細表暨郵政
      劃撥儲金存款通知單、轉帳單據等件為證，並以被上訴人
      就每期付款金額從未表示異議或主張上訴人違約，至兩造
      委任契約終止且系爭房屋已經查封拍賣後，被上訴人始提
      起本件訴訟主張上訴人尚欠148萬2,408元，誠屬無據等情
      詞置辯。惟上訴人所提出之收支明細表經被上訴人簽名者
      僅90年12月、91年1、2月、92年1 月份，按依民事訴訟法
      第357 條規定，前揭月份之收支明細表記載帳目應信為真
      實；其他未經被上訴人簽名之收支明細表上記載之帳目，
      除有上訴人提出之郵政劃撥儲金存款通知單、轉帳單等核
      對確認無訛外，被上訴人既加以否認，按依同法第277條
      前段規定，上訴人即無以被上訴人遲至95年9月提起本訴
      為由，免除對其有利事實應負舉證之責。本件上訴人既未
      就原審認定計至92年1月止超過61萬8,444元外之給付金額
      提出證明，自無從為上訴人有利之認定。
    2.次查，上訴人於92年2 月起仍有因管理系爭房屋陸續支付
      被上訴人管理費用之事實，業據其提出92年2月至93年6月
      劃撥憑證明細表暨郵政撥劃儲金存款通知單多件為證。被
      上訴人對於上訴人將管理費存入其指定之弘葉實業有限公
      司、郵政劃撥帳戶00000000號事實並不爭執，是原審顯有
      漏列上訴人於92年2月起至4月30日止已付管理費之違誤。
      經核卷附兩造均不爭執之郵政撥劃儲金存款通知單，上訴
      人曾於92年2月28日劃撥存入上開帳戶4,000元、92年3月6
      日存入3,500元、92年3月21日存入4,000元、92年3月24日
      存入1萬8,500元、92年3月31日存入3,500元、92年4月22
      日存入2萬6,500元、92年4月23日存入4,000元，共計6萬4
      ,000 元，故上訴人主張已支付之管理費用尚應加計6萬4,
      000元。準此，上訴人辯稱已支付被上訴人之管理費用於6
      8萬2,444元（618,444+64, 000＝682,444）範圍內為可採
      。
（三）綜上所述，兩造間之委任管理房屋契約存續期間自90年11
      月1日至92年4月30日為止，上訴人應給付被上訴人之金額
      計88萬1,000 元（參原判決第8、9頁說明），而上訴人已
      給付被上訴人68萬2,444 元，故上訴人應再給付被上訴人
      19萬8,556元（計算式：881,000-682,444=198,556）。
三、從而，被上訴人基於兩造委任管理房屋契約書約定，請求上
    訴人給付管理費用19萬8,556元，併自訴狀繕本送達翌日即
    95年11月10日起至清償日止，按週年利率5%計算之利息，核
    無不合，應予准許，逾此所為請求，為無理由，應予駁回。
    原審就超過上開應准許部分，為上訴人敗訴之判決，並為假
    執行之宣告，自有未洽，上訴意旨就此部分指摘原判決不當
    ，求予廢棄改判，為有理由。至於上開應准許部分，原審判
    命上訴人給付，並為假執行之宣告，核無違誤，上訴意旨，
    就此部分，仍執陳詞，指摘原判決不當，求予廢棄，為無理
    由，應駁回其上訴。
四、至於被上訴人於本院另主張自92年5 月起至系爭房屋拍定之
    日止，上訴人或乙○○因管理系爭房屋收取租金而有利得，
    因此請求上訴人、乙○○給付，乃另一法律關係，與本案訴
    訟標的不同，不在本院審理範圍內。兩造其餘之攻擊或防禦
    方法，經本院斟酌後，認不影響本判決之最終結果，毋庸逐
    一論駁，併此敘明。
五、據上論結，本件上訴為一部有理由，一部無理由，依民事訴
    訟法第450條、第449條第1項、第79條，判決如主文。
中    華    民    國    98    年    5     月    13    日
                    民事庭審判長法  官  謝志揚
                                法  官  林慶煙
                                法  官  劉雪惠
以上正本係照原本作成。
本件不得上訴。
中    華    民    國    98    年    5     月    13    日
                                書記官  李德霞


司法院資訊處製作；財團法人民間司法改革基金會備份。
